【裁判字號】    87,簡上,669
【裁判日期】    890229
【裁判案由】    侵權行為損害賠償
【裁判全文】
臺灣臺北地方法院民事判決  八十七年度簡上字第六六九號
    上  訴  人  丙○○
    被上訴人    乙○○
    訴訟代理人  甲○○
右當事人間請求侵權行為損害賠償事件，上訴人對於中華民國八十七年八月三日本院
台北簡易庭八十六年度北簡字第九八七六號第一審判決提起上訴，本院判決如左：
    主  文
原判決除確定部分外，關於駁回上訴人後開第二項之訴部分，及該部分假執行之聲請
，並訴訟費用之裁判均廢棄。
被上訴人應再給付上訴人新台幣柒仟捌佰柒拾貳元，及自民國八十六年五月七日起至
清償日止，按年息百分之五計算之利息。
其餘上訴駁回。
第一、二審訴訟費用（除確定部分外），由上訴人負擔百分之三，餘由被上訴人負擔
。
上訴人假執行之聲請駁回。
    事  實
甲、上訴人方面：
一、聲明：
    （一）原判決不利上訴人部分廢棄。
    （二）被上訴人應再給付上訴人新台幣（下同）三十一萬一千零二元，及自八十
          六年五月七日起至清償日止，按年息百分之五計算之利息。
    （三）願供擔保，請准宣告假執行。
二、陳述：除與原審判決書所載相同者茲予引用外，補稱：
    （一）醫療費用七千九百零二元部分：
          １、平常一些保險，如勞保，作給付時，皆是全額給予被保險人，無關乎
              保費負擔繳交多少。
          ２、醫療費用收據共二張，分別於八十六年五月六日附帶民事賠償起訴狀
              提出十六張，及八十六年十月七日補充狀附件提出四張，金額共一萬
              四千零八十五元，其中五千六百五十元為上訴人自行負擔，餘八千四
              百三十五元由健保局負擔。被上訴人言詞辯論聲稱非自費部分須按健
              保費繳交比例給付，實屬無理。例如參加勞保，被保險人保費繳交亦
              是按比例繳，然在作給付時，卻從沒說須按比例給付。再者保險公司
              承作公司團保，保費全係公司支付，在給付時，則是給保險受益人或
              被保險人。另則全民健保是政府對民眾的福利措施，被上訴人的暴行
              結果讓上訴人受傷就醫，實已浪費公眾醫療資源了，醫療費用被上訴
              人須全數賠償。
          ３、全民健康保險法被上訴人原屬受僱一般公司僱主的被保險人，依法自
              付保費比例是百分之三十，即使如此，保險制度，旨在保護被保險人
              ，不是為減輕損害事故加害人（即被上訴人）之責任，亦非在於填補
              可歸責於加害人（即被上訴人）之損害，與加害人（即被上訴人）之
              侵權行為全無關係，故醫療費須全部賠償。
    （二）不能工作損失十三萬六千元：
          １、有工作才有薪資收入，被上訴人被毆打，而後遭解僱，找不到相關工
              作，失去工作也就沒了收入，減少勞動能力所受之損害，此係因被上
              訴人的暴行所致。原本若持續勞動（即工作），即可領得工資，這是
              上訴人所失利益。
          ２、被毆打後，遺留了頭痛、眼睛不適，已影響到工作能力，再者，期間
              除了頭痛、昏沈、迷糊，眼睛不適外，療養時所服藥物也會有嗜睡、
              昏眩、頭暈等副作用（如附件處方箋及說明），思考力變差，行為反
              應明顯變得遲鈍，有時甚至感到反應不過來等狀況，對需集中注意力
              精神的工作（如電腦從業人員）實有重大影響，已影響到求職、工作
              能力，遂減少勞動能力，此由感冒時頭疼、暈沈情形下，工作效率明
              顯降低，勞動力必然減少，這是大家都有的經驗，上訴人受傷後情形
              惡於感冒，故八十六年三月二日至八十六年六月十日止所失薪資收入
              損害，被上訴人應負賠賠償之責。
    （三）眼鏡毀損一萬七千一百元部分：
          １、上訴人眼部受重擊，致眼鏡鏡框扭曲變形，該眼鏡鏡架為純鈦金屬眼
              鏡架，鏡片為蔡司多層膜光片，都有原廠保證書，合計為一萬四千
              六百元，有價格單據可稽。眼鏡公司確定眼鏡已毀損，當然是重新購
              置，沒有所謂的損失估價，同時眼鏡也無新舊之分或折舊價格，而且
              此價格還是因持ＶＩＰ卡打八折後的價格，而且依目前物價已不只此
              價格，所以單據及價值，並無不妥。上訴人被重擊致眼鏡框扭曲變形
              已無法使用，有眼鏡為憑。上訴人原請求為原配鏡價格一萬四千六百
              元，然對此眼鏡現在市價為二萬一百元，亦即須以上列價格才足以購
              買到。依民事訴訟法第四百四十六條規定，應許擴張訴之聲明，始能
              完全回復原狀（民法第二百十三條）。
          ２、另依最高法院六十四年十一月十一日第六次民事庭會議決議亦指出「
              ．．蓋損害賠償之目的在於填補所生之損害，其應回復者，並非「原
              來狀態」，而係「應有狀態」應將損害事故發生後之變動狀況考慮在
              內。故其價格應以加害人應為給付之時為準，被害人請求賠償時，加
              害人即有給付之義務．．惟被害人如能證明在請求或起訴前有具體事
              實，可以獲得較高之交換價格者，應以該較高之價格為準」，故眼鏡
              損害賠償應增加改為二萬一百元。
          ３、被上訴人認為眼鏡公司都是以賺錢為目的，所言沒有公正性，此係被
              上訴人強詞卸責，殊不知眼鏡市場實際正常經營狀況。
          ４、眼鏡框是歪的，如矯正回來易折壞。鏡片與新配鏡框無法相合。
          ５、上訴人所提之八十八年十月十五日眼鏡估價單是上訴人完全依被損害
              之眼鏡規格、廠牌、目前市場配鏡的價格，並無不當。
          ６、受損害的眼鏡到現在已經過一段不短的時間，對光學鏡片而言受積塵
              、血跡、汗水、被上訴人拳痕、發霉、沒保養等污染，已受損害，再
              者加上匯率變動、物價上漲等等，現在必須以八十八年十月十五日的
              估價單價格二萬一百元才足以購得相當原物之眼鏡，始能完全回復原
              狀，也才符合民法採取完全賠償原則之法意。
          ７、此眼鏡實際上有品質保證書，保證三年，而且其表面硬度也高出一般
              材料十倍以上，當初是配於八十四年十一月九日，離傷害事件發生只
              不過一年餘，換言之，仍在保證期內，當然仍屬新品，即非如此，在
              市面上眼鏡也沒有折舊價格，因為在眼鏡販賣市場中，實際營運情形
              ，沒有以折舊價格作收購，所以也就不對眼鏡作折舊估價，因此由眼
              鏡同業所組成的同業公會依法並不能違背眼鏡公司實際營業運作，所
              以公會所出示的折舊估價，並沒有實質意義。
          ８、德恩堂眼鏡公司函覆修復後還是會有損害的機會。
    （四）精神慰撫金十五萬元部分：
          １、上訴人以為人格尊嚴不容輕忽漠視，為迫辭職，當眾野蠻暴行於上訴
              人，致身心受創，而頭、眼二部位，在人身上是司思考、記憶、判斷
              等及視覺，重要性已是不容懷疑，對被上訴人用心狠毒，不難看出，
              上訴人人格尊嚴受屈辱至此，情何以堪，復擔心病變，擔心藥物有副
              作用，擔心恐懼被上訴人再度傷害，其間精神煎熬、金錢消耗，營養
              食品不斷補充，歲月如此無謂、無情的流逝，而且在受傷後，沒了工
              作、收入，更讓上訴人羞愧地不敢交友。更何況，本打算在當天（八
              十六年二月十八日）下班後去訂「美麗國賓」預售屋，然被毆後養傷
              又被解職，沒了薪資，一切就此打住了，反而得承受痛苦。
          ２、被上訴人當眾對上訴人施以暴力，不法侵害上訴人身體健康，除肉體
              的疼痛外，人格尊嚴也受到嚴重屈辱，而毆傷的部位是眼睛、頭部，
              分明顯示出被上訴人居心叵測，用心狠毒，上訴人在忍受頭部疼痛、
              眼睛不適時，還擔心恐懼可能帶來的後遺症，至少到現在，三不五時
              的頭部作疼已經是很平常。另外尚有許多頭部受重擊、毆打後，經過
              時日，發生病變的例子，如小腦萎縮等。另根據報載「神經醫學雜誌
              」研究指出有頭痛的人，罹患中風的危險性會增加，拳王阿里罹患帕
              金森症，很難不懷疑與其拳擊生涯有關係，種種先例，讓上訴人多承
              受一份恐懼，害怕與危機，同時還須承受擔憂服用的藥物，可能發生
              副作用或帶來後遺症。又因受暴行而被解僱，在覓新職中，由於受傷
              情形及現在年齡，每每石沈大海，或被奚落，上訴人多年辛苦，花費
              於電子工程系的研讀，從事三年餘的電腦工作的辛勞與花費的心血，
              都枉費了，內心更加失望、灰心，原本健康的身體，完善的生涯規劃
              ，剎時，內心一片茫然，且至少這些日子，曾遭受不少騷擾，如上訴
              人的機車，固定車輪的四個螺絲被拆卸一夥，這是上訴人騎車十餘年
              ，首度遇到，至於其他事件不勝枚舉，再者又承受被上訴人的醜化、
              抹黑，如此身心交迫，精神煎熬，情何以堪。故被上訴人須賠償上訴
              人精神慰撫金二十萬元。
    （五）在六鉅國際股份有限公司（下簡稱六鉅公司），被上訴人及其兄公司總經
          理馬蘇德早有意逼迫上訴人離職，於八十六年二月十八日下午，被上訴人
          藉口向上訴人要「工作範圍」，上訴人告知「尚在整理」，被上訴人即露
          出猙獰面孔，強要上訴人自己提出辭職，上訴人以言詞表示了拒絕，被上
          訴人復要脅要施暴於上訴人，上訴人仍表示拒絕被上訴人的要求自行辭職
          。被上訴人即示意結束談話，逕走出辦公室往會議室方向而去，在走到上
          訴人座位時，旁是甫從外國新聘的外籍人士ＲＡＦＡＴ，被上訴人突回轉
          身揮拳過來，施暴於上訴人的眼睛，上訴人在昏眩中下意識找眼鏡時，才
          側轉，被上訴人卻又追擊而來，上訴人急於走避，然被上訴人卻不斷追擊
          頭部，致眼、頭、腿受傷，眼鏡等物毀損，是被上訴人犯行昭然，並經刑
          事庭判決，有判決書為證。這期間上訴人並於八十六年五月六日提出附帶
          民事賠償，故起息日自當從八十六年五月六日開始，應請廢棄原判決請求
          改判如上之聲明。重毆停手後，被上訴人並向公司員工ＲＡＦＡＴ作一個
          很跩英雄式仰頭的動作，才揚長回辦公室。熟料上訴人會請警察來處理時
          ，被上訴人拿出一張支票，並謂「我們早已經準備支票要給他了」，足見
          其是有預謀毆打上訴人。綜合言之，被上訴人首先以口頭要上訴人辭職，
          被拒絕後，再脅以要用暴力，企圖逼迫就範，仍被拒絕後，遂在大辦公室
          當眾以暴行加諸上訴人，想讓上訴人心生畏懼，然後自行辭職，以達到其
          目的。至於提出支票，則是見警察來時，才拿出來作為托辭之用，絕非被
          上訴人在一審民事辯論意旨狀所指云云。事發隔日，向公司請假，並得公
          司准假自八十六年二月十九日至八十六年二月二十八日，被上訴人於事發
          後從未親自向上訴人表達歉意慰問，還屢次透過公司人員打電話至上訴人
          家中催詢原告使用電腦之開機密碼，令上訴人不勝其擾。於八十六年三月
          一日銷假復職，公司總經理即被上訴人的哥哥馬蘇德告知「發生這事（指
          乙○○毆打上訴人之事），你不必繼續工作，公司停止你一切工作」，繼
          而又表示「至於毆打之事，如果你想和解，就提出來」，繼又告知上訴人
          「被解職是因你不合本公司文化」，同時出示一張支票（金額、日期不知
          ），命上訴人離職，此系六鉅公司與上訴人間勞資爭議事件與本傷害事件
          係屬二事，二種給付之性質目的亦不同，對象亦不同。但上訴人被公司解
          僱，係因被上訴人暴行所致；上訴人在公司任職電腦工程師已三年餘，受
          傷後眼部、頭則常作疼等後遺症外，另養傷期間服用的藥物皆類鎮定、麻
          醉錠液，服後行為反應明顯變得遲鈍等，對需集中注意力的工作（如電腦
          工程人員）實有重大影響，而仍在療養，並努力克服恐懼時，一被解僱，
          生活費用頓時無著，再者以上訴人的年齡，依企管書刊報導，求職或轉職
          最少須費時三至五個月或更長的時間，而上訴人也一直不斷地在求職，應
          徵函不是石沈大海，要不應徵時，僱者一聽受暴力後被解職，除了投以異
          樣眼光外，工作機會也沒了。總言之，上訴人受暴行後被解僱，被毆受傷
          後頭不時疼痛，至於眼睛更易酸澀、疼等後遺症，在需灌注精神，集中注
          意力的電腦工作時尤甚，雖未喪失勞動能力，但卻已嚴重影響工作能力與
          效率，減少勞動能力，實際上期間也持續不斷地在找工作，期早日投入職
          場，謀得收入，然而如上種種因素，沒有人願僱用，上訴人如何工作，又
          如何求得收入，究其原因，全肇因於被上訴人的暴行所致，已是不容置疑
          ，原審對此苦衷未加審究，逕行判決駁回，誠難甘服。故請求自八十六年
          三月一日遭解僱起至八十六年六月十日止共一百零二天，其間無收入之損
          失，依月薪四萬計十三萬零六百元。
    （六）被上訴人稱是因上訴人揚言要瓦解電腦作業系統才演變發生此意外事件，
          完全是被上訴人編造卸責不實之詞，更是對上訴人誣蔑污辱，也益見其醜
          化上訴人之無所不用其極。上訴人絕無出言無狀，言語相脅，揚言瓦解電
          腦作業系統，也更無相互推擠、拉扯，而是被上訴人為迫離職所遂行有預
          謀、故意的手段。至於八十六年二月二十七日只有六鉅公司甲○○及法律
          事務所丘正新至上訴人家，當時有家人多人接待可為證。當天肯定絕無『
          其姊曾云：「我們是法律世家，不是好欺侮」之語』，此只是被上訴人杜
          撰之語，無非想混淆視聽，造成誤解，間接醜化上訴人。
三、證據：援用原審之立證方法，並提出處方箋及說明一份、眼鏡單一份、上訴人個
    人資料（身分證、畢業證書、薪資清單、扣繳憑單、存摺、土地登記謄本、所有
    權狀）一份、品質保證書一份等影本為證。
乙、被上訴人方面：
一、聲明：駁回上訴。
二、陳述：除與原審判決書所載相同者茲予引用外，補稱：
    （一）不同意上訴人訴之追加。
    （二）事件本身僅為一單純偶發意外事件，而上訴人是始作俑者，其對是非因果
          未作客觀陳述，此事件是因言語不和，場面失控所造成的，而被上訴人亦
          屬受害人，上訴人亦應負相當責任，其在公司表現欠佳，常與同事爭執不
          睦，其可舉若干同仁未與爭執不睦者為佐證，被上訴人不諳中華民國法律
          ，未保全有利物證以為辯護，故而失利。被上訴人尋求和解之誠意及意願
          不容被曲解，可參閱被上訴人於八十六年十月七日所呈之辯論意旨狀。上
          訴人所提損害賠償有關醫療費、工作損害金、眼鏡毀損賠償金、精神慰撫
          金、利息、訴訟費等項目，求償過高，悖乎常理，被上訴人無力負擔，無
          法接受，台北地方法院簡易庭承審法官對上訴人所提各賠償項目已審慎公
          正評斷並作判決，雖未如被上訴人所願，但被上訴人願服從判決。
    （三）醫療費部分：
          此項侵權行為上訴人係始作俑者，應負相當大的責任，理應自負相當大的
          醫療費，其受惠於政府福利政策尚不知足，令人費解，原判決已作公正評
          斷並無違法之處。
    （四）眼鏡毀損賠償金部分：
          １、上訴人所提得恩堂眼鏡公司處理單為證不具公信力，眼鏡公司係營利
              事業，非公證機構，其以營利為目的，非原配眼鏡之損失估價單，且
              其眼鏡並非新品，亦應依其實際使用期間折舊始為合理，故被上訴人
              無法同意，基於上訴人在侵權行為中亦應負責。
          ２、上訴人提供記載八十八年十月十五日交貨之得恩堂眼鏡公司資料與本
              事件發生日期在時間上相差二年八個月，二者相差二年八個月，二者
              顯然無關，在二年八個月內舊眼鏡鏡框之扭曲變形對上訴人並未造成
              任何生活上不便及損失，何來損害之有，上訴人以新配高價眼鏡要求
              賠償顯然無理由，目前一般市售質優物美之眼鏡約在二千五百元至三
              千五百元之間，原判決被上訴人應賠償三千元非常合理。上訴人援用
              最高法院六十四年十一月十一日第六次民事庭會議決議所指「應有狀
              態」，被上訴人認為其有曲解真意，輕率援用之嫌。
          ３、鏡框是可修復的，鏡片並無壞，還可用，可找合適的鏡框。
          ４、得恩堂眼鏡公司函內充滿不確性，說以後會發生又不會發生。
          ５、眼鏡公會函證眼鏡有折舊。
    （五）不能工作損失部分：
          １、上訴人自事件發生以來，表現優異，與常人相比有過之而無不及，更
              無喪失勞動能力之跡象。
          ２、根據馬偕紀念醫院函證顯示上訴人之傷口不影響工作，上訴人遭解僱
              後無法覓得工作，純係其本身因素，非可歸責於被上訴人，上訴人既
              無權利遭受侵害，又無實際損害，所請求之損害顯無理由。
          ３、自事件發生後，從上訴歷次之陳述及所撰寫之書狀內容觀之，無論是
              出自上訴人之本意，抑或他人授意，都是經上訴人深思熟慮、審慎評
              估後提出的，陳述內容很有條理，請求明確，其頭腦清晰，臨場應變
              靈活，反應敏捷，對答如流，辯才無礙，思維慎密，無絲毫草率含糊
              ，語焉不詳之處，其表現與正常人無異，完全不像不能思考，喪失行
              為能力之人，上訴人請求八十六年三月一日起至同年六月十日止共一
              百零二天無法覓得工作之損失，其工作能力很正常，又未能提出喪失
              勞動能力之鑑定證明，被上訴人不能同意上訴人之請求。
    （六）精神慰撫金部分：
          被上訴人在此事件中亦係受害者，且已深受打擊，精神痛苦異常，此事件
          係因上訴人而起，上訴人應負相當大的責任，原告判決被上訴人應賠償五
          萬元無異是第二次打擊，對被上訴人在精神上所造成的傷害無異是雪上加
          霜，懇請  鈞院姑念被上訴初犯且深具悔意從輕判決，酌減賠償金額予以
          自新機會。
    （七）根據上訴人陳述「於八十六年二月十八日下午，被上訴人藉口向上訴人要
          「工作範圍」，上訴人告知「尚在整理」」，已構成六鉅公司規定「在業
          務範圍內違反直屬主管之指令」解僱之要件，即可發布人事命令予以解僱
          ，若當事人滋事，報警處理即可，根本不需要暴力脅迫上訴人。會造成本
          意外事件之主因是上訴人在被上訴人辦公室內揚言要瓦解公司電腦作業系
          統，被上訴人確信上訴人回座位就是要瓦解電腦作業系統，因事態嚴重，
          情況緊急，被上訴人為阻止破壞行動，才出面制止，因而演變成意外事件
          ，因此意外發生的地點在上訴人的座位旁，此點上訴人在上訴理由狀陳述
          明確，是故上訴人在此事件確有過失，所以上訴人應負相當大的責任，上
          訴人所提各項損害賠償金及訴訟費用均應承擔相當金額，始符合公平正義
          原則。又上訴人陳述『其姊曾云「我們是法律世家，不是好欺侮」』之語
          ，純是杜譔不實之理。被上訴人在此事件之前素行優良，無前科記錄，上
          訴人指控被上訴人「為人虛偽、好享受、揮霍無度」、「被上訴人素行卑
          陋，多所欺騙」等語為惡意中傷，污蔑醜化被上訴人。
三、證據：援用原審之立證方法，並提出辯論意旨狀一份、支票一張、勞工局函一份
    、協高會議紀綠二份、六鉅公司函二份、被上訴人個人資料一份、扣繳憑單一份
    、房屋租賃契約一份等影本為證。
丙、本院依職權調閱本院八十六年度易字第二六二０號刑事卷宗，並函詢馬偕紀念醫
    有關上訴人受傷情形、可否工作、期間多長、藥物會否使無法工作，及函詢台灣
    區眼鏡工業同業公會、德恩堂眼鏡公司有關眼鏡耐用期限及如何計算折舊、系爭
    眼鏡折舊後價值，暨上訴人配鏡資料、系爭眼鏡可否修復、費用多少、耐用度有
    無影響、可否以原鏡片另配鏡框。
    理    由
甲、程序方面：
一、按第二審訴之變更或追加，非經他造同意，不得為之。但第二百五十五條第一項
    第二款至第六款情形，不在此限，民事訴訟法第四百四十六條第一項定有明文，
    又請求之基礎事實同一者或擴張、減縮應受判決事項之聲明者，得為訴之變更追
    加，民事訴訟法第二百五十五條第一項第二款、第三款亦定有明文。本件上訴人
    於原審刑事附帶民事起訴請求被上訴人應賠償眼鏡毀損一萬四千六百元，惟於八
    十六年十月七日以言詞撤回該部分請求，嗣後雖於準備書狀陳述有眼鏡毀損，然
    並未再聲明請求，故原判決判命被上訴人賠償眼鏡毀損三千元，屬訴外裁判，於
    法固有未合。惟本院審理中，上訴人先追加聲明請求被上訴人賠償眼鏡損失一萬
    四千六百元，嗣後聲明請求被上訴人賠償眼鏡毀損二萬一百元，被上訴人雖陳述
    不同意訴之追加，然因眼鏡毀損賠償請求之基礎事實為被上訴人傷害上訴人行為
    ，與本件醫藥費、工作損失、精神慰撫金等賠償請求之基礎事實同一，而先請求
    給付一萬四千六百元後請求給付二萬一百元亦僅為擴張應受判決事項之聲明，揆
    諸首揭法條規定，應予准許。
乙、得心證理由：
一、上訴人起訴主張：上訴人原在六鉅公司任職，被上訴人係公司副總經理，於八十
    六年二月十八日藉口上訴人工作表現不佳為由，在公司內毆打上訴人，致上訴人
    右眼、頭部、右腿多處受傷及眼鏡受損，故依侵權行為法律關係請求被上訴人賠
    償醫療費一萬四千零八十五元、八十六年二月十九日至二月二十八日工作損害金
    一萬三千三百三十三元、八十六年三月一日至六月十日工作損害金十三萬六千元
    、眼鏡損失二萬一百元、精神慰撫金二十萬元（原審判命被上訴人給付上訴人醫
    療費六千一百八十三元、八十六年二月十九日至二月二十八日工作損害金一萬三
    千三百三十三元、眼鏡損失三千元、精神慰撫金五萬元共計七萬二千五百十六元
    未據被上訴人聲明不服，已告確定）。
二、被上訴人則以本件侵權行為上訴人應負相當大的責任。又其中醫療費，上訴人受
    惠於政府福利政策尚不知足，令人費解，原判決已作公正評斷並無違法之處。眼
    鏡毀損賠償金部分，上訴人所提得恩堂眼鏡公司處理單不具公信力，且其眼鏡並
    非新品，亦應依其實際使用期間折舊始為合理；上訴人提供記載八十八年十月十
    五日交貨之得恩堂眼鏡公司資料與本事件發生日期在時間上相差二年八個月，二
    者顯然無關，在二年八個月內舊眼鏡鏡框之扭曲變形對上訴人並未造成任何生活
    上不便及損失，何來損害之有；鏡框是可修復的，鏡片並無壞還可使用，可找合
    適的鏡框；得恩堂眼鏡公司函內充滿不確性；目前一般市售質優物美之眼鏡約在
    二千五百元至三千五百元之間，原判決被上訴人應賠償三千元非常合理。再者，
    工作損害金部分，根據馬偕紀念醫院函證顯示上訴人之傷口不影響工作，上訴人
    遭解僱後無法覓得工作，純係其本身因素，非可歸責於被上訴人，更何況自事件
    發生後，從上訴歷次之陳述及所撰寫之書狀內容觀之，上訴人陳述內容很有條理
    ，請求明確，表現與正常人無異，完全不像不能思考，喪失行為能力之人。至於
    精神慰撫金部分，被上訴人在此事件中亦係受害者，且已深受打擊，精神痛苦異
    常，此事件係因上訴人而起，上訴人應負相當大的責任，請酌減賠償金額等語，
    以資抗辯。
三、上訴人主張被上訴人於八十八年二月十八日毆打上訴人，致上訴人右眼及四周鈍
    挫傷併撕裂傷、右頂枕部鈍挫傷，刑事部分已判處被上訴人有期徒刑三月，得易
    科罰金確定等情，已據上訴人提出診斷證明書、刑事判決書等影本為證，並經本
    院調閱八十六年度易字二六二０號刑事卷宗查核屬實及馬偕紀念醫院函覆在卷（
    八十八年四月六日馬院醫急字第八八０四七七號），復為被上訴人所不爭執，堪
    信為真正。
四、按因故意或過失，不法侵害他人之權利者，負損害賠償責任；不法侵害他人之身
    體或健康者，對於被害人因此喪失或減少勞動能力或增加生活之需要時，應負損
    害賠償責任；不法侵害他人之身體、健康、名譽或自由者，被害人雖非財產上之
    損害，亦得請求賠償相當之金額，民法第一百八十四條第一項前段、第一百九十
    三條第一項、第一百九十五條均定有明文。本件被上訴人毆打上訴人致上訴人受
    傷，揆諸首揭法條，被上訴人自應賠償上訴人財產及非財產上損害。茲就上訴人
    請求分述之：
    （一）醫療費用部分：
          上訴人主張因被上訴人傷害行為支出之醫療費用計一萬四千零八十五元，
          已據上訴人提出收據十六張為證，觀之該收據，雖其中八千四百五十五元
          為全民健康保險給付，而被上訴人亦陳述醫療給付部分有全民健保負擔，
          不應由伊負擔，每月健保自付百分之二十，政府負擔百分十，機關負擔百
          分之七十等語（見原審八十七年七月二十八日言詞辯論筆錄），然按保險
          制度，旨在保護被保險人，非為減輕損害事故加害人之責任，保險給付請
          求權之發生，係以定有支付保險費之保險契約為基礎，與因侵權行為所生
          之損害賠償請求權，並非出於同一原因。後者之損害賠償請求權，殊不因
          受領前者之保險給付而喪失，否則就保險部分之受益人無異為加害人，最
          高法院七十年度台上字第四六九五號、七十八年度台上字第一一七四號判
          決可資參照，故本件就全民健康保險給付部分，上訴人自得向被上訴人請
          求賠償。再者，診斷書證明書費用非治療傷害所必需之費用，不能請求賠
          償，最高法院六十年台上字第四二０四號判決可參照，故本件上訴人請求
          之醫療費用其中診斷證明書三十元應予扣除。綜上，上訴人請求被上訴人
          給付醫療費用一萬四千零八十五元，除其中診斷證明書三十元應予扣除外
          ，其餘一萬四千零五十五元之請求即屬有據，從而，上訴人請求被上訴人
          賠償醫療費用一萬四千零五十五元為有理由，應予准許，逾此部分之請求
          即非正當，應予駁回。
    （二）不能工作損失部分：
          上訴人雖主張被上訴人應賠償上訴人自八十六年三月二日起至同年六月十
          日止不能工作損失計十三萬六千元等語，惟查，就上訴人受傷後得否工作
          及醫師所開藥品是否使上訴人無法工作一節，馬偕紀念醫院已函覆「依病
          歷記載患者丙○○於八十六年二月十八日於本院急診就醫，當時主要傷勢
          有二處，一處為右眼及四周鈍挫傷併撕裂傷二處（各約1.2乘0.1乘0.2公
          司及1.0乘0.2乘1公分），經會診眼科檢查結果，右眼眼瞼撕裂傷及結膜
          下出血。另一處為有頂枕部鈍挫傷（局部腫約3乘3乘1公分），傷口經縫
          合後於八十六年二月二十五日拆線。八十六年二月二十日回眼科門診複查
          矯正視力右眼0.6、左眼1.0，該視力應不致影響工作，醫師開立之處方，
          不會使該病患無法工作。八十六年二月二十五日門診時告知病患需至少觀
          察三個月，以防後遺症發生，唯並不表示無法工作達三個月之久。就傷口
          情形應不致影響工作」等語，有馬偕紀念醫院八十八年四月六日馬院醫急
          字第八八０四七七號函附卷可稽，則依馬偕紀念醫院上開函文可知，上訴
          人拆線後八十六年二月二十日複診矯正視力右眼0.6、左眼1.0並不致影響
          工作，而醫師所開之藥品亦不會使上訴人無法工作，上訴人辯稱因被毆打
          後，遺留了頭痛、眼睛不適，已影響到工作能力及所服藥物也會有嗜睡、
          昏眩、頭暈等副作用，影響工作能力等語殊非可採。上訴人雖另辯稱因被
          被上訴人毆打才被公司解僱，解僱後找不到工作，故找不到工作不能工作
          為傷害造成，上訴人若未被解僱可得之工資為所失利益，得請求被上訴人
          賠償等語，然查，上訴人既未舉證證明被公司解僱係因被上訴人傷害侵權
          行為所致，且上訴人被解僱後找不到工作與被上訴人傷害行為亦無直接因
          果關係，故上訴人上開辯稱即非可採。綜上，被上訴人之傷害行為依上訴
          人受傷情形既不會使上訴人無法工作，而上訴人遭公司解僱後找不到工作
          與被上訴人傷害行為亦無直接因果關係，故上訴人請求被上訴人自八十六
          年三月二日起至同年六月十日止不能工作之損失計十三萬六千元即屬無據
          ，不應准許。
    （三）眼鏡毀損部分：
          上訴人主張因被上訴人傷害行為致眼鏡框歪曲變形，已不能使用該眼鏡，
          縱使修復後易折壞，且若僅配鏡框與原鏡片無法相合，故應重新配整副眼
          鏡，又重配後亦無折舊可言，是上訴人得請求被上訴人賠償重新配眼鏡之
          損失二萬一百元等語，並提出眼鏡一副、得恩堂眼鏡公司處理單一份等為
          證，惟查，經本院檢附系爭眼鏡函詢得恩堂眼鏡公司鏡框可否修復，修復
          費用多少，修復後耐用度及使用原鏡片可否有合適之眼鏡可再使用等情，
          得恩堂眼鏡公司則函覆「眼鏡已修理完畢，不需付費，屬本公司之售後服
          務，但因強力施壓，雖已修復，如以後再稍施壓即可能無法修復，但可只
          換新鏡框，應有合適之鏡架，如選用相同品牌之鏡架約為五千至八千元（
          此為純鈦金屬之鏡架，與連副總統目前所載用之眼為同品牌）」等語，有
          德恩堂眼鏡公司函一份可考，故系爭眼鏡既已由得恩堂眼鏡公司免費修復
          ，上訴人即無損害可言。從而，上訴人請求被上訴人賠償眼鏡毀損重新配
          鏡費用即非有據，應予駁回。
    （四）精神慰藉金部分：
          按慰藉金之多寡，應斟酌雙方之身分、地位、資力與加害之程度及其他各
          種情形核定相當之數額。其金額是否相當，自應依實際加害情形與被害人
          所受之痛苦及雙方之身分、地位、經濟狀況等關係決定之，最高法院八十
          五年度台上字第四六０號判決可資參照。查本件上訴人因被上訴人傷害行
          為致眼睛、臉部受傷多處，肉體、精神自受極大痛苦，本院斟酌上訴人受
          傷情形，及兩造分別提出之個人資料（學歷、職業、家庭狀況、月收入）
          ，認上訴人請求精神慰藉金二十萬元尚屬過高，應以五萬元為適當公允。
五、綜上所述，上訴人請求被上訴人給付醫療費用一萬四千零五十五元、精神慰藉金
    五萬元共計六萬四千零五十五元為有理由，應予准許。逾此部分之請求為無理由
    ，應予駁回。原審就上開應准許部分，僅判命被上訴人應給付上訴人醫療費用六
    千一百八十三元、精神慰藉金五萬元，共計五萬六千一百八十三元，而駁回上訴
    人其餘之訴，自有未洽，上訴意旨就此部分指摘原判決不當，求予廢棄改判為有
    理由，爰由本院將原判決此部分廢棄，改判如主文所示。就上開不應准許部分，
    原審駁回上訴人之請求於法尚無不合，上訴意旨仍執前詞求予廢棄改判為無理由
    ，應予駁回。又上訴人就本院判決敗訴部分上訴利益未逾一百萬元，上訴人不得
    上訴第三審，故本件本院判決後即告確定，上訴人假執行之聲請應予駁回。
六、據上論結，本件上訴為一部有理由，一部無理由，依民事訴訟法第四百三十六條
    之一第三項、第四百四十九條第一項、第四百五十條、第七十九條但書，判決如
    主文。
中      華      民      國    八十九    年      二      月    二十九    日
                                    民事第五庭審判長法官  林瑞斌
                                                    法官  林秀圓
                                                    法官  鄭佾瑩
右為正本係照原本作成
本件不得上訴
中      華      民      國    八十九    年      三      月      三      日
                                             法院書記官   林淑玉


司法院資訊處製作；財團法人民間司法改革基金會備份。
